---
title: "Semana 2 - Programaci√≥n B√°sica 1"
author: "Juan Felipe Ladino"
date: "28 de enero de 2020"
output: html_document
---

## Programaci√≥n B√°sica en R 

- En comparaci√≥n con otros paquetes como Stata, R tiene un costo de entrada relativamente mayor.

- Sin embargo, este costo se cubre r√°pidamente debido a la versatilidad del programa para diversos procesos.

- Programaci√≥n es un campo en el que R se desempe√±a relativamente bien. Sin embargo al hablar de programaci√≥n se abre un universo de trabajo.

-Introduciremos algunos aspectos b√°sicos de programaci√≥n en R

- Lectores interesados en aprender a programar (en forma) pueden remitirse al libro de Matloff (2011), "The Art of R Programming".

### Condicionales

- Los condicionales son expresiones que realizan alguna tarea de computaci√≥n dependiendo en si la condici√≥n establecida es verdadera (TRUE) o falsa (FALSE)

- S√?mbolos condicionales

`<`
`>`
`==`
`>=`
`<=`

- El condicional principal es el `if()`, el cual realiza un tarea basada en una condici√≥n simple.

- La estructura para un condicional `if()` es la siguiente:

`if(condition){`

`expresion verdadera`

`} else{`

`expresion falsa`

`}`

- Noten que un condicionales tiene tres componentes: el condicional, una expresi√≥n verdadera y una falsa.

- Si la condici√≥n se cumple, desarrollar√° el c√≥digo en la expresi√≥n verdadera, de lo contrario, desarrollar√° el c√≥digo de la expresi√≥n falsa.

- Veamos un ejemplo:

```{r}
x <- 0.9 

if(x > 0.5){
  print(x)
  print("Es cara")
} else {
  print(x)
  print("Es sello")
}
```

- Noten ahora el resultado cuando no se cumple la condici√≥n.

```{r}
x <- 0.49 

if(x > 0.5){
  print(x)
  print("Es cara")
} else {
  print(x)
  print("Es sello")
}
```

- R por defecto solo necesita la condici√≥n verdadera para funcionar, de manera que no siempre es necesario establecer una condici√≥n falsa.

```{r}
x <- 0.49 

if(x > 0.5){
  print(x)
  print("Es cara")
} else {}
```

- Se puede considerar m√°s de dos opciones verdaderas incluyendo `else if()` el la estructura del condicional.

```{r}
x <- runif(1) #runif(n) me genera un vector de tama√±o n de n√∫meros aleatorios entre 0 y 1

if(x > 0.5){
  print(x)
  x <- x + 0.1 #x se est√° sobre escribiendo para tomar un valor nuevo
  print(x)
} else if(x == 0.5) {
  print(x)
  x <- x + 0.2
  print(x)
} else{
  x
}
```

- En el c√≥digo anterior estamos adicionando una condici√≥n, y esto puede repetirse con n condiciones m√°s incluyendo  `else if()`.

- R entender√° que el condicional termin√≥ con `else`

- Nota: Estamos aprendiendo algo adicional, puedo sobre escribir variables.

- En `x <- x + 1` estamos usando la x inicial para crear un nuevo valor de x.

```{r}
x <- 5
x
```
```{r}
x <- x + 5
x
```

- Tengan esto en cuenta para m√°s adelante.

- El condicional `if()` se puede aplicar para cualquier expresi√≥n l√≥gica, sin importar el tipo de dato. 

- En el ejemplo anterior usamos n√∫meros, usemos ahora otro tipo de dato.

```{r}
texto <- "Big Data"

if(is.character(texto) == TRUE ){
  print(texto)
} else{
  print("Mi variable no es de tipo texto")
}
```

```{r}
texto <- FALSE

if(is.character(texto) == TRUE ){ #is.character(var) es una funci√≥n que me regresa TRUE si var es tipo character y FALSE en caso contrario
  print(texto)
} else{
  print("Mi variable no es de tipo texto")
}
```

- Noten que las opciones para establecer un condicional son (casi) infinitas. A medida que avancemos esto tomar√° m√°s sentido.

- Noten tambi√©n que en los ejemplos anteriores usamos varias funciones como `runif()` o `is.character()` para definir los condicionales.

- Es muy probable que al imaginarse una condici√≥n exista una funci√≥n que les ayude, es responsabilidad de ustedes buscar la funci√≥n que necesiten en cada caso.

### Iteraciones y loops

- Un loop es una forma de repetir un secuencia de instrucciones bajo ciertas condiciones.

- Permite automatizar partes de un c√≥digo que necesitan repetici√≥n. 

- Existen m√∫ltiples funciones para desarrollar un loop, pero las m√°s comunes (y pr√°cticas) son `for()` y `while()`.

- Empecemos por la funci√≥n `for()`. La sintaxis es la siguiente:

`for(expresion){`

  `tarea a desarrollar`

`}`

```{r}
x <- c(5, 12, 13)

for (n in x)

  print(n^2)
```

- Ac√° le pedimos que a cada elemento del vector le saque el cuadrado. Noten que n toma cada valor del vector.

- Noten que el `for()` se puede leer como: para cada objeto n del vector x realiza la tarea definida.

- Noten adem√°s que estamos yendo objeto por objeto. Podemos hacerlo con la posici√≥n:

```{r}
x <- c(5, 12, 13)

for (i in 1:length(x)){ #lenght(x) me genera un n√∫mero que es igual al largo del vector x
  print(x[i]^2)
}
```

- En el c√≥digo anterior, en vez de cada n del vector x, tendremos que la funci√≥n de generar√° para cada posici√≥n i del vector x.

- Adem√°s, podemos combinar un loop con un condicional:

```{r}
nombre_sujeto <- c("James", "Radamel", "David")
numero_goles <- c(109, 249, 0)
juega_francia <- c(FALSE, TRUE, FALSE)
posicion <- factor(c("volante", "delantero", "arquero"))
gravedad_lesion <- factor(c("severa", "moderada", "leve"), levels = c("leve", "moderada", "severa"), ordered=TRUE)

jugadores_seleccion <- data.frame(nombre_sujeto, numero_goles, posicion, juega_francia, gravedad_lesion, stringsAsFactors=FALSE)
```


```{r}
for (n in jugadores_seleccion$numero_goles){ 
  
  if(n %% 2){
    print(n)
  } else{
    print("n√∫mero de goles no es par")
  }
}
```

- Otras declaraciones interesantes, con las que podemos generar loops, son `while()` 

- Por ejemplo, consideremos el siguiente loop:

```{r}
i <- 1
while (i<=10){ 
  i <- i+4
  i
}
```

- Primero establecimos `i` igual 1.

- Y dijimos que siempre que i sea menor o igual a 10, se convierta en `i+4`.

- El ciclo llega hasta `i=9`, que se convierte en 13 y se detiene.

### Funciones

- Como en la mayor√ça de lenguajes de programaci√≥n, el coraz√ìn de programar son las funciones.

- Una funci√≥n es un grupo de instrucciones que toma insumos, los usa para computar otros valores y devuelve un resultado.

- La t√?pica funci√≥n tiene la siguiente estructura:


`function.name <- function(arguments)`

`{`

`computations on the arguments`

`some other code`

`}`



- As√?, las funciones suelen tener un nombre.

- Los argumentos usados como insumos.

- Un cuerpo, que es el c√≥digo dentro de los corchetes {}. Es donde llevamos a cabo los c√°lculos.

- Y uno o m√°s valores retornados.

- Empecemos con una funci√≥n simple que nos devuelva el cuadrado de cualquier n√∫mero:

```{r}
funcion_cuadrado <- function(n)
{
  u=n*n
  return(u)
}
```

```{r}
funcion_cuadrado(5)
```

- Listo: hemos programado nuestra primera funci√≥n.

- Observen que n es un par√°metro de la funci√≥n

- Naturalmente, no ten√?amos que definirla porque R ya le tiene incorporada: `n^2`

- Probemos con una funci√≥n m√°s compleja.Una que nos permita contar el n√∫mero de elementos impares que tiene un vector.

- Para ello, primero conozcamos el operador m√≥dulo `%%`.

- Este operador devuelve el residuo de la divisi√≥n de dos n√∫meros. Por ejemplo:

```{r}
38 %% 7
```

- Porque 7 cabe 5 veces en 38, y sobran 3. O por ejemplo,

```{r}
100 %% 5
```

- Porque 100 es un m√∫ltiplo de 5.

- Entendiendo este operador podemos programar la funci√≥n que cuente el n√∫mero de impares en un vector.Porque un impar es un n√∫mero que al dividirse por 2 deja un residuo de 1:

```{r}
55 %% 2
```

- As√??, nuestra funci√É¬≥n es:

```{r}
numeroimpares <- function(x)
{
  k <- 0
  for (n in x) 
  {
    if (n %% 2 ==1) k <- k+1
  }
  return(k)
}
```

- Vamos paso a paso:

- Primero, le dimos un nombre a la funci√≥n.

- Establecimos que el insumo de la funci√≥n es un vector llamado `x`.

- Luego abrimos el cuerpo del cÛdigo.

- Este empieza estableciendo un escalar `k` en 0.

- Luego le pedimos que para cada elemento `n` del vector `x`, en orden desde el primero hasta el ˙ltimo, se use el operador m√É¬≥dulo.

- Si el resultado es 1, se le agrega una unidad al valor de `k` que venimos arrastrando.

- Probemos la funci√≥n con el vector `c(5, 6, 7, 8)`. En este caso, el vector tiene 2 impares.

```{r}
a <- c(5, 6, 7, 8)
numeroimpares(a)
```

### VisualizaciÛn `ggplot2` 
  
- R tiene sus propias funciones incorporadas para hacer gr√°ficas.

- Pero el paquete `ggplot2` es mucho m√°s poderoso.

- Trabajaremos con la base `landdata-states.csv` que est√° en la carpeta de esta semana.

- Esta es una base sobre precios de la vivienda en USA.

```{r}
housing <- read.csv("landdata-states.csv") 
```

- Inspeccionemos la base:

```{r}
str(housing)
```

- Otra forma de ver los datos es por medio del comando head:

```{r}
head(housing) 
```

- Tenemos variables interesantes como el estado, el valor, la regiÛn, la antiguedad, entre otras.

- Las gr·ficas nos ayudan a entender estos datos.

- Empecemos con un histograma en `ggplot2`:

```{r}
#install.packages("ggplot2")
library(ggplot2)
```

```{r}
ggplot(housing, aes(x = Home.Value)) + geom_histogram()
```

- Noten que la sintaxis de `ggplot2` toma como primer argumento la base de datos, luego con `aes` el valor del eje, y luego incluye un tÈrmino que define el tipo de gr·fico.

- Veamos esto con una gr√°fica de la serie de tiempo del valor de las casas.

- Veamos como ser√?a en `ggplot2`.

```{r}
ggplot(subset(housing, State %in% c("MA", "TX")), aes(x=Date, y=Home.Value, color=State)) + geom_point()
```

### Mapeo est√©tico

- En `ggplot2` por est√©tico entendemos lo que podemos ver.

- Por ejemplo, posici√≥n, color, relleno, forma, tipo de l√?nea, tama√±o.

- Cada objeto geom√©trico acepta solo un subconjunto de opciones est√©ticas.

- El mapeo est√©tico se establece con la funci√≥n `aes()`.

### Objetos geom√©tricos

- Los objetos geom√©tricos son las marcas que ponemos en una gr√°fica. Por ejemplo:

     - Puntos (`geom_point`)
     - L√?neas (`geom_line`)
     - Boxplots (`geom_boxplot`)

- Una gr√°fica debe tener al menos un `geom`. Puede tener m√°s de uno.

- Con el operador `+` se pueden a√±adir m√°s `geom`.

- Para un listado de todos los objetos geom√©tricos disponibles usar:

```{r}
help.search("geom_", package="ggplot2")
```

- Veamos algunos ejemplos

### Puntos (Scatterplot)

- Con la funcion `aes` y los objetos geom√©tricos podemos hacer gr√°ficas en `ggplot2`.

- Como m√?nimo necesitamos mapear $x$ y $y$. Luego hay algunas opciones:

```{r}
ggplot(housing, aes(y=Land.Value, x=Home.Value, col="red")) + geom_point()
```

- Tenemos demasiadas observaciones como para ver algo claro.

- Acotemos el an√°lisis √∫nicamente al primer trimestre de 2002

```{r}
housing2002Q1 <- subset(housing, Date==2002.25)
```
 
 - Y construyamos el scatterplot solo para este periodo:
 
```{r}
ggplot(housing2002Q1, aes(y=Land.Value, x=Home.Value, col="red")) + geom_point()
```

- Mucho m√°s claro.

- Podemos hacer transformaciones a variables y graficarlas:

```{r}
ggplot(housing2002Q1, aes(y=Land.Value, x=log(Home.Value), col="red")) + geom_point()
```

### Lineas (linea de prediccion)

- Podemos tener m√°s de un objeto geom√©trico en una misma gr√°fica.

- Por ejemplo, podemos graficar la recta de regresi√≥n a la gr√°fica que ya tenemos.

- Primero, corramos la regresi√≥n de `Land.Value` contra `Home.Value` y pronostiquemos:

```{r}
housing2002Q1$pred.LV <- predict(lm(Land.Value ~ log(Home.Value), data = housing2002Q1))
```

- Definamos el plano:

```{r}
p1 <- ggplot(housing2002Q1, aes(x=log(Home.Value), y=Land.Value))
```

- Grafiquemos en dicho plano las observaciones y la recta de regresi√≥n

```{r}
p1 + geom_point()+geom_line(aes(y=pred.LV))
```

- Hay otro tipo de ajustes m·s sofisticados (no-parametricos):

```{r}
p1 + geom_point(aes(color=Land.Value)) + geom_smooth()
```

### Texto (Label Points)

- Cada `geom` permite algunos mapeos particulares.

- Por ejemplo, `geom_text` acepta `labels`.

```{r}
p1+geom_text(aes(label=State))
```

- El tamaÒo de los labels no nos ayuda mucho en este caso.

```{r}
p1+geom_text(aes(label=State), size=1.5)
```

### Barras

- Es f·cil hacer gr·ficas de barras:

```{r}
ggplot(housing, aes(factor(region)))+geom_bar()
```

- Le podemos poner algo de color:

```{r}
ggplot(housing, aes(factor(region))) + geom_bar(fill="darkgreen")
```

- Hay otra funci√≥n, `qplot`, que es √∫til para este tipo de gr√°ficas. 

- La sintaxis es distinta:

```{r}
qplot(region, data=housing, geom="bar")
```

- Esta funciÛn es m·s intuitiva para ciertas variantes.

- Por ejemplo, si queremos ver la media de `Home.Value` por regiÛn.

```{r}
qplot(region, data=housing, geom="bar", weight=Home.Value, ylab="Home.Value")
```

- Y le podemos poner un poco de color:

```{r}
qplot(region, data=housing, geom="bar", weight=Home.Value, ylab="Home.Value", fill=region)
```

