---
title: "Semana1 - Fundamentos de R"
author: "Juan Felipe Ladino"
date: "21 de enero de 2020"
output:
  html_document: default
  pdf_document: default
---

## Fundamentos de R

En el siguiente documento presentaremos los fundamentos b?sicos de R. 

- Usaremos R para implementar los algoritmos b?sicos de machine learning que estudiaremos el curso. 

- Esta, y las clases que vienen, ser?n desarrolladas en R Markdown. 

- A su vez, utilizaremos R Studio para ejecutar R. 

- R Studio es una interface poderosa (tecnicamente una Integrated Development Environment - IDE) que facilita la utilizacion de R, permite introducir c?digos y diversas herramientas de visualizaci?n. 

- La ventaja de todos estos paquetes es que son open source.

- Lo primero que debemos hacer es estar seguros que trabajamos en una carpeta conocida.

- Para ello, creemos en nuestro computador una carpeta llamada "Semana 1 - Fundamentos de R" Y seleccionemos dicha carpeta como el directorio de trabajo: vamos a `Session -> Set Working Directory -> Choose Directory` y seleccionamos la carpeta creada. 

- R es una calculadora muy poderosa. Lo podemos usar para operaciones complejas, tipo:

### Operaciones

```{r}
2+2
```

- Adem?s, hay una serie de funciones prederminadas que pueden implementarse f?cilmente:

```{r}
log(1)
15^2
sqrt(16)
```

### Paquetes

- Adicional a las funciones qyue realizan operaciones matem?ticas, existen funciones que permiten ampliar el funcionamiento de R por medio de paquetes.

- R funciona a partir de paquetes. Una colecci?n de funciones en R que pueden compartirse entre usarios es un paquete. Para lo que haremos de machine learning, existen paquetes gratuitos. 

- Quizas la primera funcin que tenemos que aprender a utilizar es la que sirve para instalar paquetes.

- Haremos la prueba con el paquete `class`. Este paquete será usado mas adelante cuando veamos el algoritmo kNN.

```{r, echo=FALSE}
#install.packages("class")
```

- Esto permite que R instale una serie de funciones adicionales a las predeterminadas. No obstante, para preservar la memoria, R no carga al sistema el paquete de manera inmediata.

- Es decir, es necesario cargar el paquete una vez est? instalado para poder hacer uso de las funciones instaladas.

```{r}
library(class)
```

- A partir de ahora pueden utilizarse las funciones del paquete. Noten que para instalar el paquete `class`, se utilizan comillas, mientras que para cargarlo no.

- Por el momento no lo usaremos. Por tanto, revertimos la acci?n anterior

```{r}
detach("package:class", unload=TRUE)
```

- De esta manera el paquete ya no est? consumiendo memoria.

### Estructura de Datos

- Para trabajar en Big Data, naturalmente, hay que dominar los datos. Es necesario saber manejarlos y entenderlos.

- Una gran porci?n del tiempo se dedica a limpiar los datos.

- Empezaremos entendiendo las estructuras con las que R entiende los datos. Para ello, estudiaremos:

    - Vectores
    - Factores
    - Listas
    - Data Frames
    - Matrices
    
#### Vectores

- Los vectores son la estructura fundamental en R.

- Sirven para almacenar un conjunto ordenado de valores llamados elementos.

- Todos los elementos deben ser del mismo tipo.

- Hay diferentes tipos de elementos muy usados en machine learning, como son:

    - `integer`: n?mero sin decimales
    - `double`: n?mero con decimales
    - `character`: texto
    - `logical`: Valores `TRUE` o `FALSE`
  
- Hay dos valores especiales: 

      - `NULL` indica la ausencia de cualquier valor
    
      - `NA` es un missing value
    
- Podemos crear nuestros propios vectores f?cilmente

- Para esto, el operador flecha es clave: `<-`. Sirve para asignar valores.

- Por ejemplo, creemos un vector de nombres:

```{r}
nombre_sujeto <- c("James", "Radamel", "David")
```

- En ste caso es un vector `character` o `string`.

- Creemos ahora un vector `integer` con el n?mero de goles de cada uno:

```{r}
numero_goles <- c(109, 249, 0)
```

- Ahora creemos un vector `logical` indicando si el jugador juega en Francia

```{r}
juega_francia <- c(FALSE, TRUE, FALSE)
```

- ?Qu? pasa si combinamos tipos de datos?

```{r}
combinado1 <- c(105, 106, "Radamel")
combinado1
combinado2 <- c(105, 106, FALSE)
combinado2
```

- R transforma el vector al tipo de dato al cual se puedan ajustar todos los objetos del vector.

- Por otro lado, podemos acceder a elementos de un vector de acuerdo con su orden en el vector y usando brackets (esto es, [ y ]).

- Por ejemplo, podemos averiguar cu?ntos goles tiene Radamel:

```{r}
numero_goles[2]
```

- O si James juega en Francia

```{r}
juega_francia[1]
```

- Pero podemos extraer porciones mas grandes de datos. Los dos puntos, `:`, son muy ?tiles para esto.

- Por ejemplo, si queremos saber cu?ntos goles tienen Radamel y David podemos escribir:

```{r}
numero_goles[2:3]
```

- O los goles de todos, excepto David, excluyendo el tercer elemento del vector:

```{r}
numero_goles[-3]
```

- Esto lo podemos hacer tambi?n por medio de un vector `logical` indicado si incluimos cada elemento o no:

```{r}
numero_goles[c(TRUE, TRUE, FALSE)]
```

- Los vectores son la base de muchas otras estructuras en R. Entenderlos es clave.

- Podemos hacer operaciones tradicionales entre vectores:

```{r}
a <- c(1,2,3)
b <- c(4,5,6)
c <- a+b
c
```

- Creamos dos vectores y definimos un tercero como la suma de estos dos.

- F?cilmente hacemos multiplicaci?n escalar:

```{r}
d <- 5*a
d
```

- Podemos trasponer un vector para obtener un vector columna

```{r}
e <- t(a)
e
```

- Y podemos multiplicar vectores

```{r}
f <- a*b
f
```

```{r}
g <- e %*% a
g
```

#### Factores

- En machine learning las variables categ?ricas son clave.

- Sus elementos son nominales.

- R provee una estructura espec?fica para este prop?sito.

- Un **factor** es un vector usado para representar variables categ?ricas u ordinales.

- En el caso de los futbolistas, podemos crear un factor que indique la posici?n en la que juega

```{r}
posicion <- factor(c("volante", "delantero", "arquero"))
posicion
```

- N?tese que los niveles nos indican las categorias contenidas en el vector.

- Pero sabemos que nos falta una posici?n: defensa.

- La podemos incluir de la siguiente forma:

```{r}
posicion <- factor(c("volante", "delantero", "arquero"), levels = c("arquero", "defensa", "volante", "delantero"))
posicion 
```

- De hecho, si la variable `factor` es ordinal a trav?s de `levels` podemos expresar dicho orden.

- Por ejemplo, supongamos que los jugadores se lesionan y que clasificamos el tipo de lesi?n en tres categorias:

```{r}
gravedad_lesion <- factor(c("severa", "moderada", "leve"), levels = c("leve", "moderada", "severa"), ordered=TRUE)
gravedad_lesion
```

- En este caso la magia la hace el par?metro `ordered`.

- Esto es bastante ?til para hacer tests logicos. Por ejemplo, podemos preguntarle a R qu? jugadores tienen una lesi?n severa:

```{r}
gravedad_lesion > "moderada"
```

- James, en este ejemplo.

- Los factores ordenados ser?n clave en machine learning.

#### Listas

- Una lista es una estructura de datos usada para almacenar un conjunto ordenado de elementos.

- La diferencia con un vector es que la lista permite elementos de diferente tipo.

- Consideremos el ejemplo de los futbolistas. Si quisi?ramos desplegar toda la informacion de James, tendr?amos que hacerlo por separado:

```{r}
nombre_sujeto[1]
numero_goles[1]
posicion[1]
juega_francia[1]
gravedad_lesion[1]
```

- Esto no parece muy eficiente.

- Con una lista podemos agrupar toda la informaci?n de James en un solo objeto.

- Para ello, usamos la funci?n `list()`:

```{r}
sujeto1 <- list(nombre = nombre_sujeto[1], numero_goles=numero_goles[1], posicion=posicion[1], juega_francia=juega_francia[1], gravedad_lesion=gravedad_lesion[1])
```

- Y el resultado es:

```{r}
sujeto1
```

- Podemos acceder a los elementos de una lista usando la posicion del elemento o el nombre usado para dicho elemento:

```{r}
sujeto1[1]
sujeto1$nombre
```

- Es mucho m?s confiable recuperar el elemento por medio de su nombre que de su posici?n.

- Podemos adem?s recuperar vario items de la lista, por medio de un vector de nombres:

```{r}
sujeto1[c("nombre", "numero_goles")]
```

- Podemos hacer lo mismo para los otros dos jugadores 

```{r}
sujeto2 <- list(nombre = nombre_sujeto[2], numero_goles=numero_goles[2], posicion=posicion[2], juega_francia=juega_francia[2], gravedad_lesion=gravedad_lesion[2])

sujeto3 <- list(nombre = nombre_sujeto[3], numero_goles=numero_goles[3], posicion=posicion[3], juega_francia=juega_francia[3], gravedad_lesion=gravedad_lesion[3])

```

- Podr?amos construir una base de datos entera por medio de listas y de listas de listas.

- Por ejemplo, una lista que sea la uni?n de estas listas.

- Sin embargo, R nos da una estructura de datos especial para hacer esto.

#### Data Frames

- La estructura de datos en R mas importante para hacer machine learning son los data frames.

- Es una estructura an?loga a un spreadsheet (`.xls`) en `Excel` o base de datos (`.dta`) en `Stata`.

- Se compone de filas y columnas. 

- Creemos un data frame para nuestros jugadores.

- Para esto, podemos usar los vectores que tenemos o las listas que creamos hace un rato.

- Usemos los vectores:

```{r}
jugadores_seleccion <- data.frame(nombre_sujeto, numero_goles, posicion, juega_francia, gravedad_lesion, stringsAsFactors=FALSE)
```

- N?tese que inclu?mos el parametros `stringsAsFactors=FALSE` al final.

- Con esto evitamos que R convierta en `factor` cualquier variable `string`.

- Por ejemplo, no tendr?a sentido convertir `nombre_sujeto` en una variable categ?rica.

- Podemos observar nuestra base de datos:

```{r}
jugadores_seleccion
```

- Una columna para cada vector de caracter?sticas. Y un vector para cada jugador.

- Las columnas son los atributos y las filas los ejemplos, en lenguaje de machine learning.

- Podemos extraer elementos enteros de un data frame.

- Por ejemplo, toda una columna (vector):

```{r}
jugadores_seleccion$nombre_sujeto
```

- Pero tambi?n podemos extraer varias columnas del data frame:

```{r}
jugadores_seleccion[c("nombre_sujeto", "numero_goles")]
```

- Tambi?n lo hubieramos podido obtener invocando las posiciones en el data frame:

```{r}
jugadores_seleccion[1:2]
```

- Pero es recomendable hacerlo de la primera forma, porque las bases pueden cambiar de estructura y de orden.

- Podemos obtener elementos espec?ficos de la matriz, simplemente indicando la posici?n que nos interesa.

- Para esto, usamos la sintaxis `[rows, columns]`. Es decir, primero la fila deseada, luego la columna.

- Por ejemplo, si deseamos saber la posici?n de Radamel, usamos:

```{r}
jugadores_seleccion[2,3]
```

- Podemos obtener particiones de la matriz, indicando las filas y las columnas que deseamos.

- Por ejemplo, si deseamos las filas 1 y 3 (James y David) y las columnas 2 y 4 (numero de goles y si juegan en francia), escribimos:

```{r}
jugadores_seleccion[c(1,3), c(2,4)]
```

- Tambi?n podemos extraer toda una fila o toda una columna. Por ejemplo, toda la primera columna (nombres):

```{r}
jugadores_seleccion[, 1]
```

- O toda la primera fila (datos de James)

```{r}
jugadores_seleccion[1,]
```

- La clave es dejar en blanco la correspondiente fila o columna.